臺灣高等法院刑事判決　　　　　　　　100年度上訴字第114號
上　訴　人
即　被　告　蔡振明
選任辯護人　許麗美律師
上列上訴人因妨害性自主案件，不服臺灣新竹地方法院九十九年
度審訴字第三七四號，中華民國九十九年十一月二十六日第一審
判決（起訴案號：臺灣新竹地方法院檢察署九十八年度偵字第五
一四八號，嗣於原審準備程序進行中，被告就被訴事實為有罪之
陳述，經原審告知簡式審判程序意旨，並聽取當事人之意見後，
原審裁定依簡式審判程序進行），提起上訴，本院判決如下：
    主  文
原判決撤銷。
蔡振明對於女子以強暴之方法，而為猥褻之行為，處有期徒刑陸
月，如易科罰金，以新臺幣壹仟元折算壹日。
    事  實                                               
一、緣蔡振明於民國九十八年七月三日下午十八時十七分許，搭
    乘臺灣高速鐵路（以下簡稱高鐵）四七二班次由臺南至新竹
    之北上列車，而於同日下午十八時三十一分許，該列車自高
    鐵臺南站往嘉義站行駛至北上二五八公里處（嘉義縣鹿草鄉
    境），蔡振明見成年女子00000000號（七十八年生
    ，真實姓名年籍詳卷，以下簡稱Ａ女）獨自一人乘坐於八車
    十五Ａ號位置，認有機可乘，明知自己的座位係位於該車廂
    九Ｅ號之位置，竟基於強制猥褻之犯意，先坐於Ａ女身旁之
    十五Ｂ號位置後，以左手碰觸Ａ女之腰部、右大腿，經Ａ女
    閃避二至三次，其復以左手持續撫摸Ａ女之右大腿外側、膝
    蓋內、外側，再將其左手直接置於Ａ女之右大腿上，Ａ女旋
    即用力將其左手推開達二至三次。其又直接將左手臂貼在Ａ
    女之右手臂上，並持續以左手手肘搓揉Ａ女之胸部，Ａ女見
    狀，直接將其左手推開。約二至三分鐘後，蔡振明又將其左
    手置於Ａ女之右大腿上，進而順勢滑進Ａ女之右大腿內側，
    經Ａ女再次用力推開其左手後，蔡振明索性將座位中央扶手
    拉起，並以身體貼近Ａ女之身體，持續以左手手肘碰觸Ａ女
    之胸部，另以左手拉住Ａ女之右手，撫摸Ａ女右大腿內側，
    並延續撫摸至Ａ女下體部位，Ａ女因遭此突然狀況而用力將
    雙腿夾緊。蔡振明竟反將Ａ女右腿強力拉開，經Ａ女將其手
    部推開一至二次，蔡振明竟稱：「不喜歡嗎？不舒服嗎？」
    等語，Ａ女乃以言語嚴正告知蔡振明：「我真的很不舒服」
    等語後，蔡振明仍持續撫摸Ａ女之右大腿內、外側及小腿，
    接續以上開強暴之方式違反Ａ女意願而猥褻撫摸Ａ女身體，
    以達其性慾之滿足，迨Ａ女起身，蔡振明始行罷手。嗣經Ａ
    女向該列車服務員反應，旋由列車長報警處理，而為警在高
    鐵新竹站查獲。
二、案經Ａ女訴由內政部警政署鐵路警察局高鐵警務段報請臺灣
    新竹地方法院檢察署檢察官偵查後起訴。
    理  由
壹、證據能力部分：
一、按被告之自白，非出於強暴、脅迫、利誘、詐欺、疲勞訊問
    、違法羈押或其他不正之方法，且與事實相符者，得為證據
    ，刑事訴訟法第一百五十六條第一項定有明文。查本件被告
    蔡振明於原審及本院審理中之自白，被告蔡振明及其選任辯
    護人於本院審理中皆表示：對於被告在原審及本院中所言，
    沒有意見，同意作為證據等語（詳本院一百年三月九日卷第
    五頁至第六頁），是被告蔡振明於原審及本院審理中之自白
    部分自得作為證據。
二、末按被告以外之人於審判外之言詞或書面陳述，除法律有規
    定者外，不得作為證據，刑事訴訟法第一百五十九條第一項
    定有明文；同法第一百五十九條之五規定被告以外之人，於
    審判外之陳述，雖不符前四條（指第一百五十九條之一至第
    一百五十九條之四）之規定，而經當事人於審判程序同意作
    為證據，法院審酌該言詞陳述或書面陳述作成時之情況，認
    為適當者亦得為證據。而所謂「審酌該陳述作成時之情況，
    認為適當」者，係指依各該審判外供述證據製作當時之過程
    、內容、功能等情況，是否具備合法可信之適當性保障，加
    以綜合判斷而言（詳最高法院九十四年度台上字第三二七七
    號判決意旨、第五八三０號判決意旨）。本判決下列所引用
    之各該被告以外之人於審判外之陳述（含書面陳述），雖屬
    傳聞證據，惟當事人即被告蔡振明及其選任辯護人於本院審
    判期日中均表示同意作為證據而不予爭執（詳本院一百年三
    月九日審判筆錄第二頁至第六頁），本院審酌結果，認上開
    證據資料製作時之情況，尚無違法不當及證明力明顯過低之
    瑕疵，亦認為以之作為證據應屬適當。揆諸前開規定，爰依
    刑事訴訟法第一百五十九條之五規定，認前揭證據資料均有
    證據能力。
貳、實體部分：
一、上揭事實，業據被告蔡振明於原審時（詳審訴第三七四號卷
    第十八頁至第十九頁、第三九頁至第四二頁及第四七頁至第
    五五頁）、本院準備程序（詳本院一百年一月十七日準備程
    序筆錄第二頁）及審理中（詳本院一百年三月九日審判筆錄
    第六頁至第七頁）均供承不諱，核與告訴人Ａ女於警詢時（
    詳偵字第五一四八號卷第七頁至第十頁）之指述情節相符，
    並有對被告蔡振明執行搜索之搜索、扣押筆錄、扣押物品目
    錄表（詳偵字第五一四八號卷第十四頁至第十八頁）及所扣
    得之被告蔡振明高鐵車票及告訴人Ａ女之高鐵車票（詳偵字
    第五一四八號卷第十九頁至第二十頁）等附卷可稽，足證被
    告蔡振明前揭於原審時及本院審理中之任意性自白，核與事
    實相符，本件事證明確，被告蔡振明犯行堪以認定，應予依
    法論科。
二、查告訴人Ａ女為成年女性，衡情非屬相處甚密之家庭成員或
    配偶，或得其同意者，均不願他人任意撫摸或碰觸身體私密
    部位之意願，被告蔡振明為成年男性，竟以不法之腕力加諸
    於告訴人Ａ女身上，陸續碰觸告訴人Ａ女之人腰部、手部、
    大腿內側、小腿、膝蓋內、外側、胸部及下體，並以身體貼
    近被害人身體及將被害人右腿強行拉開等行為，客觀上依一
    般社會經驗判斷，自足認屬於有關風化之色慾猥褻行為，是
    核被告蔡振明所為，係犯刑法第二百二十四條對於女子以強
    暴之方法而為猥褻罪。又按所謂接續犯，係指行為人除主觀
    上須基於單一之犯意，著手實行單一行為外，客觀上須該行
    為於密切接近之時、地內，分數個舉動同時或接續反覆施行
    ，侵害同一之法益，且各舉動之獨立性極為薄弱，依一般社
    會健全觀念，難以強行分開，在刑法評價上，以視為數個舉
    動之接續實行，合為包括之一行為予以評價，較為合理者，
    始足當之，為包括之一罪（詳最高法院九十六年度台上字第
    三七八八號判決意旨參照）。查被告蔡振明以手觸碰、撫摸
    告訴人Ａ女前揭部位等行為，因地點同一，時間密接，且屬
    侵害同一被害人、同一法益，依社會通念，各舉動之獨立性
    極為薄弱，揆之前揭說明，自應論以接續犯包括之一罪，較
    為合理。
三、原審詳加調查後以被告蔡振明犯罪事證明確，予以論罪科刑
    ，固非無見。惟查被告蔡振明已於上訴本院後，與告訴人Ａ
    女於一百年一月十六日達成和解，被告蔡振明已依告訴人Ａ
    女之要求而捐款予財團法人臺灣兒童暨家庭扶助基金會，告
    訴人Ａ女並出具和解書表示願意原諒被告蔡振明，不再予追
    究民、刑事責任等情，此有一百年一月十六日和解書及財團
    法人臺灣兒童暨家庭扶助基金會收據在卷可稽，故原判決未
    及審酌上情，因此量刑審酌基礎已有不同，被告蔡振明上訴
    理由以原審量刑過重提起上訴，請求撤銷改判，即為有理由
    ，自應由本院予以撤銷改判。爰審酌被告蔡振明素行良好，
    此有臺灣新竹地方法院檢察署刑案資料查註紀錄表及臺灣高
    等法院被告前案紀錄表各一份在卷可參，惟其學歷為碩士畢
    業，教育程度非低，且與告訴人Ａ女素昧平生，僅為圖一己
    私慾之滿足，竟色慾薰心，公然在大眾運輸工具上對於被害
    人為上開強制猥褻之犯行，整個過程從高鐵北上方向二五八
    公里（嘉義縣鹿草鄉境內），延續至新竹站之行車期間，已
    逾半個小時，且告訴人Ａ女數次以動作及言語表達被告之行
    為已違反其意願之意，被告蔡振明猶仍恣意為之，已如前述
    ，顯見被告蔡振明任意侵犯他人身體之權利，極不尊重女性
    ，造成告訴人Ａ女心理創傷非輕，所為實值非難，惟因被告
    蔡振明自原審時及本院審理中均坦承犯行，並表示悔悟之心
    ，且業已獲得告訴人Ａ女之原諒，業如前述，兼衡其智識程
    度、犯罪動機、目的、手段及犯罪後態度等一切情狀，改量
    處如主文第二項所示之刑，並諭知如易科罰金之折算標準。
    扣案之被告蔡振明高鐵車票，因與本案被告蔡振明犯強制猥
    褻之犯行無直接之關係，爰不另為沒收之諭知，一併敘明。
據上論斷，應依刑事訴訟法第三百六十九條第一項前段、第三百
六十四條、第二百九十九條第一項前段，刑法第二百二十四條、
第四十一條第一項前段，判決如主文。
本案經檢察官黃朝貴到庭執行職務。
中    華    民    國   100    年    3     月    23    日
                  刑事第十八庭審判長法  官  吳鴻章     
                                    法  官  林銓正      
                                    法  官  曾淑華      
以上正本證明與原本無異。
如不服本判決，應於收受送達後10日內向本院提出上訴書狀，其
未敘述上訴之理由者並得於提起上訴後10日內向本院補提理由書
（均須按他造當事人之人數附繕本）「切勿逕送上級法院」。
                                    書記官  王增華
中    華    民    國   100    年    3     月    23    日
附錄：本案論罪科刑法條全文
中華民國刑法第224條
（強制猥褻罪）
對於男女以強暴、脅迫、恐嚇、催眠術或其他違反其意願之方法
，而為猥褻之行為者，處 6 月以上 5 年以下有期徒刑。